臺灣高等法院臺中分院刑事判決
111年度上訴字第1839號
上  訴  人  
即  被  告  林家宏
選任辯護人  何國榮律師（法律扶助律師）                  
上列上訴人因違反毒品危害防制條例等案件，不服臺灣彰化地方
法院111年度訴字第499號中華民國111年6月24日第一審判決（起
訴案號：臺灣彰化地方檢察署111年度偵字第4312、4615號），
提起上訴，本院判決如下：
    主  文
原判決關於甲○○附表二編號2、3、5至12所示之宣告刑及應執行
刑部分均撤銷。
甲○○犯附表二編號2、3、5至12所示之罪，均累犯，各處如附表
二編號2、3、5至12主文欄所示之刑。
其餘上訴駁回。
甲○○上開第二項撤銷改判部分及前項上訴駁回部分所處之刑，應
執行有期徒刑拾伍年玖月。
    事實及理由
一、本院審判範圍之說明：
（一）按上訴得明示僅就判決之刑、沒收或保安處分一部為之，
      刑事訴訟法第348 條第3 項定有明文。依該條項之立法說
      明：「為尊重當事人設定攻防之範圍，並減輕上訴審審理
      之負擔，容許上訴權人僅針對刑、沒收或保安處分一部提
      起上訴，其未表明上訴之認定犯罪事實部分，則不在第二
      審之審判範圍。如為數罪併罰之案件，亦得僅針對各罪之
      刑、沒收、保安處分或對併罰所定之應執行刑、沒收、保
      安處分，提起上訴，其效力不及於原審所認定之各犯罪事
      實，此部分犯罪事實不在上訴審審查範圍」等語。準此，
      上訴權人就下級審判決聲明不服提起上訴時，依現行法律
      規定，得在明示其範圍之前提下，擇定僅就該判決之「刑
      」、「沒收」、「保安處分」等部分單獨提起上訴，而與
      修正前認為上開法律效果與犯罪事實處於絕對不可分之過
      往見解明顯有別。此時上訴審法院之審查範圍，將因上訴
      權人行使其程序上之處分權而受有限制，除與前揭單獨上
      訴部分具有互相牽動之不可分關係、為免發生裁判歧異之
      特殊考量外，原則上其審理範圍僅限於下級審法院就「刑
      」（包含有無刑罰加重、減輕或免除等影響法定刑度區間
      之處斷刑事由、宣告刑與執行刑、應否諭知緩刑）、「沒
      收」、「保安處分」之諭知是否違法不當，而不及於未表
      明上訴之認定犯罪事實及罪名部分（最高法院111年度台
      上字第4081號刑事判決同此意旨）。
（二）本案係由上訴人即被告甲○○（下稱被告）檢附具體理由提
      起上訴，檢察官則未於法定期間內上訴；而依被告與辯護
      人於本院準備程序及審理時陳述之上訴範圍，業已表明原
      判決附表一、二所示販賣第一、二級毒品罪之量刑過重，
      並明示僅就原判決此部分所量處之刑期提起上訴（詳參本
      院卷第179至180、227頁，其餘就附表三部分所提上訴，
      已於本院準備程序時具狀撤回上訴而告確定），而未對原
      判決所認定之犯罪事實、罪名及沒收部分（本案並未諭知
      保安處分）聲明不服，參諸前揭說明，本院僅須就原判決
      附表一、二所宣告之「刑」（含宣告刑及執行刑）有無違
      法不當進行審理；至於原判決附表一、二就科刑以外之其
      他認定或判斷，既與刑之判斷尚屬可分，且不在被告明示
      上訴範圍之列，即非本院所得論究，合先敘明。
二、原判決所認定犯罪事實及罪名：
（一）原判決犯罪事實：
    1.被告知悉海洛因、甲基安非他命係毒品危害防制條例第2
      條第2項第1、2款所公告列管之第一級毒品、第二級毒品
      ，不得持有、販賣，竟基於販賣第一級毒品以營利之犯意
      ，於附表一編號1所示之時、地，以附表一編號1所示之金
      額，販售第一級毒品海洛因予謝忠憲以牟利。被告又基於
      販賣第二級毒品以營利之犯意，於附表二編號1至4、6至1
      1所示之時、地，以附表二編號1至4、6至11所示之金額，
      販售第二級毒品甲基安非他命予許○○、蔡曉萱、張文泉等
      人以牟利。
    2.被告與黃宗穎（由原審另行審結）共同基於販賣第二級毒
      品以營利之犯意聯絡，於附表二編號5所示之時、地，以
      附表二編號5所示之金額，共同販售第二級毒品甲基安非
      他命予張文泉以牟利。
    3.被告與郭淑真（另經原審判處有期徒刑5年2月確定）共同
      基於販賣第二級毒品以營利之犯意聯絡，於附表二編號12
      所示之時、地，以附表二編號12所示之金額，共同販售第
      二級毒品甲基安非他命予張文泉以牟利。　　　
（二）被告所犯之罪名：
    1.核被告就附表一編號1所為，係犯毒品危害防制條例第4條
      第1項之販賣第一級毒品罪；就附表二編號1至12所為，均
      係犯毒品危害防制條例第4條第2項之販賣第二級毒品罪。
    2.被告各次基於販賣海洛因或甲基安非他命而分別持有該毒
      品之低度行為，均為販賣第一級毒品或第二級毒品之高度
      行為所吸收，不另論罪。
    3.被告與黃宗穎就附表二編號5所示之犯行，及被告與郭淑
      真就附表二編號12所示之犯行，均係基於共同之犯意聯絡
      、行為分擔，皆為共同正犯。
    4.被告就附表一編號1所示1次販賣第一級毒品罪、附表二編
      號1至12所示12次販賣第二級毒品罪，犯罪時間截然可分
      ，交易對象仍有差異，共同參與之犯罪組合亦未盡一致，
      足徵被告犯意各別，行為互殊，應予分論併罰。
（三）刑之加重或減輕事由：　
    1.按司法院釋字第775號解釋意旨，闡釋刑法第47條第1項所
      規定行為人受徒刑執行完畢，或一部之執行而赦免後，5
      年以內故意再犯有期徒刑以上之罪，雖為累犯，惟仍應依
      個案犯罪情節，具體審酌行為人犯罪之一切情狀暨所應負
      擔之罪責，裁量有無加重其刑之必要，避免一律加重致發
      生過苛或違反比例及罪刑相當原則之情形者而言（最高法
      院109年度台上字第3222號刑事判決參照）。又法院於審
      酌被告是否適用累犯規定而加重其刑時，訴訟程序上應先
      由檢察官就前階段被告構成累犯之事實，以及後階段應加
      重其刑之事項，主張並具體指出證明方法後，法院才需進
      行調查與辯論程序，而作為是否加重其刑之裁判基礎。前
      階段構成累犯事實為檢察官之實質舉證責任，後階段加重
      量刑事項為檢察官之說明責任，均應由檢察官分別負主張
      及具體指出證明方法之責。而所謂檢察官應就被告累犯加
      重其刑之事項「具體指出證明方法」，係指檢察官應於科
      刑證據資料調查階段就被告之特別惡性及對刑罰反應力薄
      弱等各節，例如具體指出被告所犯前後數罪間，關於前案
      之性質（故意或過失）、前案徒刑之執行完畢情形（有無
      入監執行完畢、在監行狀及入監執行成效為何、是否易科
      罰金或易服社會勞動〔即易刑執行〕、易刑執行成效為何）
      、再犯之原因、兩罪間之差異（是否同一罪質、重罪或輕
      罪）、主觀犯意所顯現之惡性及其反社會性等各項情狀，
      俾法院綜合判斷個別被告有無因加重本刑致生所受刑罰超
      過其所應負擔罪責之情形，裁量是否加重其刑，以符合正
      當法律程序及罪刑相當原則之要求（最高法院110年度台
      上字第5660號刑事判決參照）。查被告前因成年人對未成
      年人轉讓第二級毒品案件，經臺灣彰化地方法院106年度
      訴字第925號判決判處有期徒刑8月確定；再因施用第二級
      毒品案件，經臺灣彰化地方法院105年度簡字第1779號、1
      06年度簡字第1705號判決分別判處有期徒刑4月、4月確定
      ；另因違反藥事法案件，經臺灣彰化地方法院106年度簡
      字第1450號判決判處有期徒刑3月確定，嗣經更定其刑為
      有期徒刑4月確定，上開4罪再經臺灣彰化地方法院108年
      度聲字第608號裁定應執行有期徒刑1年2月確定。被告又
      因贓物案件，經臺灣彰化地方法院106年度簡字第2289號
      判決判處有期徒刑3月確定；另因施用第一、二級毒品案
      件，經臺灣彰化地方法院106年度訴字第395號判決分別判
      處有期徒刑7月、4月、4月確定，上開各罪再經臺灣彰化
      地方法院108年度聲字第698號裁定應執行有期徒刑1年3月
      確定。被告再因轉讓禁藥案件，經臺灣彰化地方法院107
      年度簡字第112號判決判處有期徒刑5月確定；又因施用第
      二級毒品案件，經臺灣彰化地方法院107年度簡字第70號
      判決判處有期徒刑4月確定，上開2罪再經臺灣彰化地方法
      院108年度聲字第697號裁定應執行有期徒刑7月確定。上
      開應執行刑裁定所示有期徒刑1年2月、1年3月、7月之刑
      期接續執行，於108年10月30日假釋付保護管束出監，至1
      09年4月12日保護管束期滿未經撤銷，以已執行完畢論，
      有臺灣高等法院被告前案紀錄表在卷可查。被告於受有期
      徒刑之執行完畢後，5年以內故意再犯本案有期徒刑以上
      之罪，均為累犯。而就被告上開構成累犯之前提事實，檢
      察官已於起訴書具體載明，核與卷附臺灣高等法院被告前
      案紀錄表相互一致，被告及辯護人對於構成累犯之客觀事
      實亦無異詞；而就應否加重其刑之說明責任，檢察官亦於
      原審及本院審理時說明被告合於累犯規定，且被告先前所
      犯與本案罪質相同，請予加重其刑。審酌被告前案所為係
      涉及施用、轉讓毒品犯行，於本案竟進而涉犯販賣第一、
      二級毒品罪，不僅俱屬以毒品殘害身體健康之行為，可認
      前案與本案之罪質相同，尤其被告已從毒品需求或無償供
      應者之角色，轉而有償收取對價而販售毒品牟利，足認其
      對於刑罰反應力薄弱，參照上開解釋意旨、考量累犯規定
      所欲維護法益之重要性、事後矯正行為人之必要性及兼顧
      社會防衛之效果等因素，足徵前案徒刑之執行難收成效，
      縱予加重其刑，亦無使其所承受之刑罰超逾所應負擔之罪
      責、而違背比例原則及罪刑相當原則之情形，爰就被告所
      涉上開犯行，除販賣第一級毒品罪法定本刑為死刑、無期
      徒刑部分，及販賣第二級毒品罪法定本刑為無期徒刑部分
      ，依法均不得加重外，其餘部分皆依刑法第47條第1項規
      定，裁量加重其刑。
    2.就被告有無毒品危害防制條例第17條第2項減刑規定適用
      之說明：
　　⑴又按毒品危害防制條例第17條第2 項規定：「犯第四條至
      第八條之罪於偵查及歷次審判中均自白者，減輕其刑」，
      其所謂之「自白」，乃對自己之犯罪事實全部或主要部分
      為肯定供述之意。亦即自白內容，應有基本犯罪構成要件
      ，於販毒之場合應包含毒品金額、種類、交易時間地點等
      ，足以令人辨識其所指為何，否則若係籠統概括稱：有販
      賣毒品等語，難認有自白效力。又「代買毒品」、「合購
      毒品」或「買賣毒品」在外觀上均有授受毒品及現金之行
      為，縱被告坦承有上述外觀行為，未必即係自白販賣毒品
      ；而「合資向第三人購買」或「代向第三人購買」與自己
      「販賣毒品」予他人之意義不同，自不能據此認定其已自
      白販賣毒品犯行（最高法院110年度台上字第2474號刑事
      判決參照）。而有無營利之主觀意圖，乃販賣毒品、轉讓
      毒品及為他人購買毒品以幫助施用等犯罪之主要分野，亦
      為各該犯罪異其刑罰輕重之原因，自屬販賣毒品犯罪之重
      要構成要件事實，倘僅承認交付毒品、收取價款等客觀行
      為，而未坦認有營利意圖，自難認已就販賣毒品之事實為
      自白（最高法院111年度台上字第83號刑事判決參照）。
      另所謂偵查階段之自白，包括被告在偵查輔助機關及檢察
      官聲請法院羈押訊問時之自白在內，且未如審判中自白明
      文限於「歷次」，亦即須於各該審級中法官宣示最後言詞
      辯論終結時均自白；則被告在偵查階段不論出於自動或被
      動、簡單或詳細、一次或多次，並其自白後有無翻異，苟
      其於偵查中曾經自白，即與毒品危害防制條例第17條第2
      項所稱「偵查中自白」之要件相符。　
　　⑵被告於111年3月8日警詢時，針對附表二編號2、3、5至12
      所示販賣第二級毒品犯行，分別供稱：「（問：本次交易
      是否有成功？交易時間、地點在何處？你販賣何種毒品給
      許○○？數量及價錢為何？）我忘記了，因為當天我生病了
      ，到底我有沒有給他我也不清楚，因為我當天身體真的不
      是很舒服，所以我忘記了」、「（問：據證人許○○筆錄聲
      稱，其於111年2月2日15時30分許曾在你的工廠以新臺幣1
      000元購得1小包第二級毒品安非他命，是否屬實？）那應
      該是有，如果是在工廠有交易成功，就是他有拿錢給我，
      我去買回來」等語（詳參警詢卷第33頁，即附表二編號2
      犯行）；「（問：本次交易是否有成功？……）有。是在11
      1年1月27日22時以後我在他住家《指蔡曉萱》交易的，他住
      家的地址我是不清楚。我拿1小包約新臺幣1000元的量給
      他，但是這次我是讓他欠著，他已經有跟我事先打過招呼
      了，所以就有讓他欠著」等語（詳參警詢卷第28頁，即附
      表二編號3犯行，惟交易金額應為500元）；「（問：本次
      交易是否有成功？交易時間、地點在何處？你販賣何種毒
      品給張文泉？數量及價錢為何？）我記得毒品有給張文泉
      ，但應該是沒有把全部的錢給我，應該是有欠一些。時間
      應該是在當天111年1月13日22時10分許沒錯，地點是在彰
      化縣○○鎮○○路0段000號的7-11頂王門市交易的。賣第二級
      毒品安非他命給張文泉，原本約定1小包是新臺幣1000元
      ，但最後張文泉只給幾百塊，其他的欠著」等語（詳參警
      詢卷第16頁，即附表二編號5犯行，惟犯罪時間應為17分
      許）；「（問：本次交易是否有成功？交易時間、地點在
      何處？你販賣何種毒品給張文泉？數量及價錢為何？）有
      。我們在111年1月18日22時13分在彰化縣○○鎮○○路0段000
      號的7-11頂王門市交易的，當時張文泉來我車上交易，以
      新臺幣1000元1小包賣給張文泉」等語（詳參警詢卷第17
      頁，即附表二編號6犯行，惟交易金額應為500元）；「（
      問：本次交易是否有成功？交易時間、地點在何處？你販
      賣何種毒品給張文泉？數量及價錢為何？）有，我毒品有
      給他，但是錢我並沒有收到，因為有說好要欠著。是111
      年1月28日21時許左右在我的工廠（彰化縣和美鎮南雷路2
      57巷旁鐵皮屋）交易的。我給他1小包，價值新臺幣1000
      元的量，只是錢先欠著」等語（詳參警詢卷第18頁，即附
      表二編號7犯行）；「（問：本次交易是否有成功？交易
      時間、地點在何處？你販賣何種毒品給張文泉？數量及價
      錢為何？）應該是有成功，時間是111年1月29日22時12分
      許在彰化縣和美鎮大榮國小附近交易的。以新臺幣1000元
      購得1小包第二級毒品安非他命」等語（詳參警詢卷第19
      頁，即附表二編號8犯行，惟犯罪時間應為20分許）；「
      （問：本次交易是否有成功？交易時間、地點在何處？你
      販賣何種毒品給張文泉？數量及價錢為何？）有，時間應
      該是有點晚，應該是111年2月1日8點許以後了，地點在我
      的工廠（彰化縣和美鎮南雷路257巷旁鐵皮屋）交易的。
      第二級毒品安非他命，以新臺幣1000元購得1小包」等語
      （詳參警詢卷第20頁，即附表二編號9犯行，惟犯罪時間
      應為下午6時30分許，地點應在大榮國小附近）；「（問
      ：本次交易是否有成功？交易時間、地點在何處？你販賣
      何種毒品給張文泉？數量及價錢為何？）有。時間約在11
      1年2月8日22時許在我的工廠（彰化縣和美鎮南雷路257巷
      旁鐵皮屋）交易的。以新臺幣1000元為代價購得1小包。
      」等語（詳參警詢卷第20頁，即附表二編號10犯行，惟地
      點應在大榮國小附近）；「（問：本次交易是否有成功？
      交易時間、地點在何處？你販賣何種毒品給張文泉？數量
      及價錢為何？）應該是都有，只要是他來有拿錢給我幫他
      們處理，絕大部分都是有成功的，應該是在111年2月16日
      19時43分許在我的工廠（彰化縣和美鎮南雷路257巷旁鐵
      皮屋）交易的。以新臺幣1000元為代價購得1小包」等語
      （詳參警詢卷第21頁，即附表二編號11犯行，惟犯罪地點
      應在大榮國小附近，時間應為50分許）；「（問：本次交
      易是否有成功？交易時間、地點在何處？你販賣何種毒品
      給張文泉？數量及價錢為何？）有成功。當時我在大富豪
      ＫＴＶ（彰化縣○○市○○路0段000號）旁邊的洗車場洗車，所
      以張文泉來這邊找我，時間大概是111年2月27日的1時許
      ，我幫張文泉拿好第二級毒品安非他命後，我才開車過去
      那邊洗車。新臺幣1000元為代價購得1小包」等語（詳參
      警詢卷第23至24頁，即附表二編號12犯行）。綜觀被告於
      警詢中之上開供述，對於員警詢問之販賣毒品事實，業已
      詳細交代交易時間、地點、金額，且未積極否認營利意圖
      ，此部分應屬被告於偵查中就附表二編號2、3、5至12所
      示販賣第二級毒品犯行之自白，亦不因其後有無翻異改稱
      否認，而影響其曾於偵查中一度自白犯罪之客觀事實。至
      於被告就附表一編號1、附表二編號1、4等部分犯行，在
      該次警詢時或稱「沒有交易」、「應該是沒有」、「應該
      是沒有給他」（詳參警詢卷第25、28、29、31頁），已無
      從認定被告確有於警詢自白之情形。
　  ⑶另被告於111年3月9日偵查中羈押審查程序接受法官訊問時
      雖供稱：「（問：對於檢察官聲請羈押理由書所載的犯罪
      事實，及被告所涉法條，是否承認？）我承認」等語，惟
      經法官緊接追問被告是否有在羈押聲請書附表所列時間、
      地點，販賣第二級毒品甲基安非他命予許○○、蔡曉萱、張
      文泉、販賣第一級毒品海洛因予謝忠憲，被告則答稱：「
      我承認有拿毒品給許○○他們，他們拿錢給我叫我幫他們拿
      海洛因及安非他命」、「我沒有賺到什麼錢，沒有什麼好
      處」、「因為不幫他們，他們就會一直來亂我」、「我也
      都是他們拿錢給我，我才會幫他們拿毒品，我不知道這樣
      算不算販賣毒品」等語（詳參聲羈卷第38至40頁）。由此
      觀之，被告僅表明是因不堪購毒者一再騷擾，所以才會向
      購毒者收取價款後，幫忙他們拿海洛因及甲基安非他命，
      其實並未賺取差額利潤，也沒有獲得任何好處，意在彰顯
      其並無從中牟利之意圖，而僅係居於幫忙代購毒品地位，
      負責轉交價金及毒品而已。從而，被告於前述偵查中羈押
      審查程序雖曾就本案販賣第一、二級毒品犯行表示「承認
      」或「沒有意見」，惟細究其整體詢答過程所表達之真正
      意涵，應係僅承認交付毒品、收取價款等客觀行為，而未
      坦認有營利意圖，參諸上開說明，難認被告於此廣義之偵
      查程序已有自白犯罪情事。此觀該次法官訊問過程中，當
      時之辯護人亦僅表明：被告承認客觀事實等語（詳參聲羈
      卷第40頁），其理益明。
    ⑷又被告於111年3月8日偵訊時亦供稱：「（問：你是不是有
      賣安非他命給張文泉？）這不算是賣，是他們叫我幫他們
      買的，因為他們都沒有門路」、「（問：你有賣安非他命
      或海洛因給謝忠憲？）有，他都是打電話請我幫他處理」
      、「（問：《提示111年1月17日14時21分、14時24分、15
      時2分，這是謝忠憲使用公共電話000000000及他的手機00
      00000000跟你使用的0000000000號的通聯對話》這通你們
      有買賣海洛因？）我有幫他拿海洛因，我們見面的時間是
      在當天的15時左右，他拿500元給我，叫我幫他拿海洛因
      ，我在7-11這裡就有拿海洛因給他」、「（問：《提示111
      年1月27日22時2分，這是蔡曉萱使用的000000000公共電
      話跟你使用的0000000000號的通訊監察譯文》你有拿安非
      他命給蔡曉萱？）111年1月27日這通電話是我跟蔡曉萱的
      通話，我本來不要拿安非他命給她，後來有拿給她500元
      份量的安非他命，因為這是蔡曉萱請我先幫她出錢的，她
      當天是完全沒有給我錢」、「（問：《提示111年2月14日1
      時47分，這是蔡曉萱使用的000000000公共電話跟你使用
      的0000000000號的通聯對話》地點是在7-11頂王門市，你
      有跟蔡曉萱買賣安非他命？）我記得我是拿安非他命去她
      家給她的，我記得她這次也是用欠的，我是拿500元份量
      的安非他命給她」、「（問：你有拿安非他命給許○○？）
      他有麻煩我幫他拿過安非他命」、「（問：許○○說後來他
      在當天《即111年1月28日》的18時30分左右，他騎機車去你
      的鐵工廠找你拿1000元的安非他命，有無此事？）我印象
      中他是叫我幫他拿安非他命，結果他都沒有錢，就叫我先
      幫他拿，我有先墊錢給上游，我有把安非他命交給許○○」
      、「（問：你認為你幫他們拿毒品的行為，算不算是買賣
      的行為？）我也是好意幫他們拿的，我也有拒絕他們，而
      且我本身也有在吃，我就順便幫他們拿」等語（詳參他字
      卷第509至517頁）。被告於111年4月25日偵訊時供稱：「
      （問：本件你販賣毒品是否認罪？）他們都是拿錢給我，
      我再去跟03拿安非他命過來給他們」、「（問：所以你不
      認為你是販賣？）我也不知道要怎麼講，……我沒有賣給他
      們毒品，我偶爾幫他們買1、2次毒品，叫他們不要再鬧」
      、「……這是他們叫我幫忙他們拿的，這是事先他們有先跟
      我講過，我才會幫他們」等語（詳參偵字第4312號卷第17
      5至177頁）。綜合上情以觀，被告在上述各次偵訊時，均
      一再強調是「幫」張文泉、謝忠憲、蔡曉萱、許○○等人「
      拿」或「買」毒品，甚至強調自己只是好意幫忙，有時還
      會先行墊款，無非表達其並無從中牟取量差或價差利潤之
      主觀意圖；縱使被告在前揭偵訊過程中，或有就檢察官所
      詢內容概括承認之情形，然對照被告各該供述之前後文義
      脈絡，當可辨明被告僅係就其居中收取價金並交付毒品等
      代購行為之客觀事實坦承不諱，而非已於上開偵訊中自白
      販賣第一、二級毒品等犯行。
    ⑸準此，被告就附表二編號2、3、5至12所示販賣第二級毒品
      犯行，已於警詢、原審及本院審理時均坦承無訛，自已符
      合「偵查及歷次審判中均自白」之要件，均應依毒品危害
      防制條例第17條第2項之規定減輕其刑，且除前揭依法不
      得加重其刑之部分外，餘則先加而後減之。至於附表一編
      號1、附表二編號1、4等部分，則因被告並未於偵查階段
      自白販賣第一、二級毒品之犯行，縱於原審及本院審理時
      就此部分之犯行坦承不諱，亦無適用上開減輕其刑規定之
      餘地。　　　　　　
    3.又按毒品危害防制條例第17條第1項所定「供出毒品來源
      ，因而查獲其他正犯或共犯」，減輕或免除其刑之情形，
      係指毒品查緝機關、人員原無線索，由於被告指述、供出
      其毒品來源，因此循線追查，果然破獲其他之正犯或共犯
      ，於毒品查緝擴辦有功，故予寬處。反之，倘警方原已獲
      有線索（例如監聽或臨檢發現），足以合理懷疑相關之其
      他正犯或共犯涉案，則縱然被告亦供出此情，因其供述與
      查獲他犯之間，不具有前因後果之關聯性，尚無逕依上揭
      減免其刑規定處遇餘地（最高法院103年度台上字第482號
      刑事判決參照）。依臺灣彰化地方檢察署111年9月27日彰
      檢原恆111偵4312字第11190427050號函、彰化縣警察局鹿
      港分局111年9月23日鹿警分偵字第1110028703號函所示，
      均載稱並未因被告供述而查出毒品來源，或查獲其他正犯
      或共犯（詳參本院卷第215、217頁）；另依彰化縣警察局
      彰化分局111年8月15日彰警分偵字第1110040945號函及所
      檢附之職務報告、刑事案件報告書所示，承辦員警係先針
      對施富元、黃葦婷等人實施通訊監察及跟監蒐證，發現被
      告經常撥打電話與施富元等人聯繫，乃研判施富元、黃葦
      婷為被告之毒品來源，故而製作被告之警詢筆錄並報請檢
      察官偵辦（詳參本院卷第139至149頁）。是以被告於警詢
      時縱使配合員警調查，而供述其向施富元等人購買第二級
      毒品甲基安非他命之事實，然此係因員警事先透過通訊監
      察及跟監蒐證等偵查作為，合理懷疑施富元等人涉有販賣
      第二級毒品罪之嫌疑，並非源自於被告供出毒品來源始發
      動調查，則被告上開所為供述與施富元等人遭警查獲之事
      實，顯不具有前因後果之關聯性，參諸前揭說明，被告自
      無從適用毒品危害防制條例第17條第1項規定而減免其刑
      。　　　
    4.復按刑之量定，為求個案裁判之妥當性，法律固賦予法院
      裁量權，但此項裁量權之行使，除應依刑法第57條規定，
      審酌行為人及其行為等一切情狀，為整體之評價，並應顧
      及比例原則與平等原則，使罪刑均衡，輕重得宜，以契合
      社會之法律感情。刑法第59條規定犯罪之情狀可憫恕者，
      得酌量減輕其刑，其所謂「犯罪之情狀」，與同法第57條
      規定科刑時應審酌之一切情狀，並非有截然不同之領域，
      於裁判上酌減其刑時，應就犯罪一切情狀（包括第57條所
      列舉之10款事項），予以全盤考量，審酌其犯罪有無可憫
      恕之事由（即有無特殊之原因與環境，在客觀上足以引起
      一般人之同情，以及宣告法定最低度刑，是否猶嫌過重等
      等），以為判斷。而按販賣第一級毒品罪之法定刑為「處
      死刑或無期徒刑；處無期徒刑者，得併科三千萬元以下罰
      金」，然同為販賣第一級毒品之人，其原因動機不一，犯
      罪情節未必盡同，或有大盤毒梟者，亦有中、小盤之分，
      甚或僅止於吸毒者友儕間為求互通有無之有償轉讓者亦有
      之，其販賣行為所造成危害社會之程度自屬有異，法律科
      處此類犯罪，所設之法定最低本刑卻同為「死刑或無期徒
      刑」，不可謂不重，自非不可依客觀之犯行與主觀之惡性
      二者加以考量其情狀，是否有可憫恕之處，適用刑法第59
      條之規定酌量減輕其刑，期使個案裁判之量刑能斟酌至當
      ，符合比例原則。觀諸被告所涉附表一編號1所示販賣第
      一級毒品罪之犯案情節，其販賣對象僅有一人，實際收得
      之販毒金額為500元，尚非甚鉅，被告因一時貪念，致罹
      法定本刑為死刑或無期徒刑重典之犯行，固屬非是，然本
      案尚無證據證明被告為從事大量毒品走私進口或長期販賣
      毒品之所謂「大盤」、「中盤」之販毒者，是相對於販賣
      毒品之所謂「大盤」、「中盤」之販毒者而言，被告前揭
      所為販賣第一級毒品犯行，對於社會治安及國民健康之危
      害應較輕微，倘量處販賣第一級毒品罪法定最低刑度即無
      期徒刑，實屬過苛，而在客觀上足以引起一般人之同情，
      尚堪憫恕，爰就上述販賣第一級毒品犯行，依刑法第59條
      規定，酌量減輕其刑，且除前揭依法不得加重其刑之部分
      外，餘則先加而後減。至於其所涉販賣第二級毒品部分，
      立法者已藉由109年7月15日修正施行之毒品危害防制條例
      第4條第2項條文，將販賣第二級毒品罪之有期徒刑下限，
      由修正前之7年提高為10年，用以遏止此一級別之毒害擴
      散。則法院就行為人所犯販賣第二級毒品罪之量刑空間，
      即應體察立法機關所表達之前揭修法趨勢，隨之調整上修
      ，自不宜反因販賣第二級毒品罪法定刑之提高，而擴大刑
      法第59條酌減其刑之適用範圍，致與上述法律修正目的有
      所悖離。本院衡酌被告無畏嚴刑峻罰，為牟己利而恣意販
      賣第二級毒品，助長毒品流通，不僅戕害他人身心健康，
      且間接危害社會治安，情節非輕，在客觀上仍不足以引起
      一般人之同情，難認有何可值憫恕之處。況被告就附表二
      編號2、3、5至12所示販賣第二級毒品犯行，仍可依前述
      減刑規定，而調整其處斷刑之範圍，更無刑罰過苛之虞，
      本院爰不再就被告所涉販賣第二級毒品罪部分依刑法第59
      條規定酌量減輕其刑。　　　　
三、上訴理由之論斷：
（一）被告上訴意旨略以：被告先後於彰化縣警察局鹿港分局、
      彰化分局調查時，分別供出其毒品上手為綽號「03」之「
      陳志明」、「張子杰」、「施富元」等人，請向上開警察
      機關函查被告有無毒品危害防制條例第17條第1項減免其
      刑規定之適用。又被告在本案偵查及原審皆有自白犯罪，
      應依毒品危害防制條例第17條第2項規定減輕其刑，原判
      決並未引用上開法條給予被告減輕其刑之機會，應有未當
      等語。　　　
（二）本院查：被告於本案並無供出毒品來源，因而查獲其他正
      犯或共犯之情形，業經本院向臺灣彰化地方檢察署、彰化
      縣警察局鹿港分局、彰化分局先後函詢確認無訛，且被告
      如何不應適用毒品危害防制條例第17條第1項之規定減免
      其刑，復經本院詳加論述如上，茲不贅述。而被告就附表
      一編號1、附表二編號1、4部分，確實未於警詢、偵訊或
      檢察官聲請羈押而由法院訊問時自白犯罪，均經法院逐一
      指駁如前，此部分均不符合毒品危害防制條例第17條第2
      項「偵查及歷次審判中自白」之減輕其刑要件。又原審就
      附表一編號1、附表二編號1、4部分所為之量刑結論，係
      針對被告犯罪動機、目的、手段、所生危害及犯後態度等
      刑法第57條之一切情狀具體審酌，在罪責原則下適正行使
      其量刑之裁量權，客觀上並未逾越法定刑度，亦與罪刑相
      當原則、比例原則無悖，難認有逾越法律所規定之範圍，
      或濫用其裁量權限之違法情形。是以被告徒執前詞，就原
      判決附表一編號1、附表二編號1、4部分，主張應有毒品
      危害防制條例第17條第1、2項之適用，據以提起本件上訴
      ，尚屬無據，此部分之上訴並無理由，應予駁回。至於原
      判決關於附表二編號2、3、5至12所示販賣第二級毒品犯
      行部分，則經本院認定被告曾於偵查中為至少一次之自白
      ，嗣於原審及本院審理時亦均坦承不諱，合於毒品危害防
      制條例第17條第2項減輕其刑之規定。原判決就此部分未
      能深入究明，逕認被告於偵查中均否認販賣毒品而不依上
      開規定予以減輕其刑，其法律適用非無可議。被告就此部
      分主張原判決未予適用毒品危害防制條例第17條第2項之
      規定為不當而提起上訴，此部分之上訴為有理由。則原判
      決就被告附表二編號2、3、5至12部分之量刑既有前揭違
      誤，即屬無可維持，而原判決所定應執行刑亦失所依附，
      均應由本院就原判決關於被告附表二編號2、3、5至12所
      示之宣告刑及應執行刑部分均予撤銷改判。
四、爰以行為人之責任為基礎，審酌被告明知甲基安非他命為毒
    品危害防制條例所列管之第二級毒品，竟仍於附表二編號2
    、3、5至12所示之時、地，伺機對外販售予許○○、蔡曉萱、
    張文泉等人牟利，已藉由毒品之有償販售而擴大危害範圍，
    促成毒品氾濫，戕害他人身心健康，使購毒者對於毒品更趨
    依賴、成癮，被告前揭犯罪所生危害實屬不容小覷；惟被告
    於本案警詢及法院審理期間，均已坦承上述販賣第二級毒品
    犯行，犯後態度非無足取；再參以被告犯罪動機、目的、手
    段、販賣毒品之數量、價額、與黃宗穎、郭淑真等人共同犯
    罪之分工情形、被告於警詢時自述具有國小畢業學歷之智識
    程度、業工、家庭經濟狀況勉持（詳參警詢卷第11頁）等一
    切情狀，分別量處如附表二編號2、3、5至12主文欄所示之
    刑；再與前揭上訴駁回之主刑部分，審酌被告所犯各罪之時
    空相近且均屬販賣毒品行為，參諸刑法第51條第5款係採限
    制加重原則，而非累加原則之意旨，基於刑罰經濟與責罰相
    當之理性刑罰政策，考量被告所犯數罪反映出之人格特性，
    兼衡刑罰規範目的、整體犯罪非難評價、各罪關連及侵害法
    益等面向，定其應執行之刑如本判決主文欄第4項所示。
據上論結，應依刑事訴訟法第368條、第369條第1項前段、第364
條、第299條第1項前段，毒品危害防制條例第4條第2項、第17條
第2項，刑法第11條、第47條第1項、第51條第5款（僅列出撤銷
改判部分之實體法條文），判決如主文。　　　　
本案經檢察官余建國提起公訴，檢察官乙○○到庭執行職務。 　
　
中　　華　　民　　國　　111 　年　　10　　月　　25　　日
          刑事第十二庭    審判長法　官  張  國  忠 
　　　　　                      法　官  陳      葳
　　　　　　　      　　　　　  法　官  高  文  崇
以上正本證明與原本無異。
如不服本判決應於收受送達後20日內向本院提出上訴書狀，其未
敘述上訴之理由者，並應於提起上訴後20日內向本院補提理由書
（均須按他造當事人之人數附繕本）「切勿逕送上級法院」。因
疫情而遲誤不變期間，得向法院聲請回復原狀。  

　　　　　　　　　　       　　 書記官  施  耀  婷

中　　華　　民　　國　　111 　年　　10　　月　　25　　日
                  
附錄本案論罪科刑法條：
毒品危害防制條例第4條第2項（僅列出撤銷改判部分之實體法條
文）
製造、運輸、販賣第二級毒品者，處無期徒刑或10年以上有期徒
刑，得併科新臺幣1千5百萬元以下罰金。

　
附表一：販賣第一級毒品部分：
編號 販毒者 購毒者 時間、地點 （民國） 毒品種類 交易之金額（新臺幣）   主     文  （僅列出與上訴範圍有關之刑，原判決關於沒收部分不在上訴範圍，爰不予列載） 備註 1 甲○○ 謝忠憲 111年1月17日下午3時4分許、彰化縣○○鎮○○路0段000號統一超商頂王門市 海洛因 500元 甲○○販賣第一級毒品，累犯，處有期徒刑拾伍年貳月。 上訴駁回 
附表二：販賣第二級毒品部分：
編號 販毒者 購毒者 時間、地點 （民國） 毒品種類 交易之金額（新臺幣）    主   文 （僅列出與上訴範圍有關之刑，原判決關於沒收部分不在上訴範圍，爰不予列載） 備註 1 甲○○ 許○○ 111年1月28日下午6時許、彰化縣和美鎮南雷路275 巷旁鐵皮屋 甲基安非他命 1000元 甲○○販賣第二級毒品，累犯，處有期徒刑拾年貳月。 上訴駁回 2 甲○○ 許○○ 111年2月2日下午3時30分許、彰化縣和美鎮南雷路275巷旁鐵皮屋 甲基安非他命 1000元 （未收取） 甲○○販賣第二級毒品，累犯，處有期徒刑伍年貳月。 撤銷改判 3 甲○○ 蔡曉萱 111年1月27日晚上10時2分許、彰化縣○○鎮○○里○○巷00號 甲基安非他命 500元 甲○○販賣第二級毒品，累犯，處有期徒刑伍年貳月。 撤銷改判 4 甲○○ 蔡曉萱 111年2月14日凌晨4時12分許、彰化縣○○鎮○○路0段000號統一超商頂王門市 甲基安非他命 500元 （未收取） 甲○○販賣第二級毒品，累犯，處有期徒刑拾年貳月。 上訴駁回 5 甲○○與黃宗穎 共犯 張文泉 111年1月13日晚上10時17分許、彰化縣○○鎮○○路0段000號統一超商頂王門市前 甲基安非他命 1000元 甲○○共同販賣第二級毒品，累犯，處有期徒刑伍年貳月。 撤銷改判 6 甲○○ 張文泉 111年1月18日晚上10時13分許、彰化縣○○鎮○○路0段000號統一超商頂王門市 甲基安非他命 1000元 甲○○販賣第二級毒品，累犯，處有期徒刑伍年貳月。 撤銷改判 7 甲○○ 張文泉 111年1月28日晚上9時許、彰化縣和美鎮南雷路275 巷旁鐵皮屋 甲基安非他命 1000元 甲○○販賣第二級毒品，累犯，處有期徒刑伍年貳月。 撤銷改判 8 甲○○ 張文泉 111年1月29日晚上10時20分、彰化縣和美鎮大榮國小門口 甲基安非他命 1000元 甲○○販賣第二級毒品，累犯，處有期徒刑伍年貳月。 撤銷改判 9 甲○○ 張文泉 111年2月1日下午6時30分許、彰化縣和美鎮大榮國小附近 甲基安非他命 1000元 甲○○販賣第二級毒品，累犯，處有期徒刑伍年貳月。 撤銷改判 10 甲○○ 張文泉 111年2月8日晚上10時20分、彰化縣和美鎮大榮國小附近 甲基安非他命 1000元 甲○○販賣第二級毒品，累犯，處有期徒刑伍年貳月。 撤銷改判 11 甲○○ 張文泉 111年2月16日晚上7時50分許、彰化縣和美鎮大榮國小附近 甲基安非他命 1000元 甲○○販賣第二級毒品，累犯，處有期徒刑伍年貳月。 撤銷改判 12 甲○○與郭淑真共犯 張文泉 111年2月27日凌晨1時4分許、彰化縣○○市○○路0段000號大富豪KTV前 甲基安非他命 1000元 甲○○共同販賣第二級毒品，累犯，處有期徒刑伍年貳月。 撤銷改判